臺灣桃園地方法院民事判決　　　　　　　95年度訴字第1042號
原　　　告　甲○○
訴訟代理人　邱奕澄律師
被　　　告　萬錦建設有限公司
法定代理人　丙○○
訴訟代理人　江松鶴律師
上列當事人間請求損害賠償事件，於民國95年12月21日辯論終結
，本院判決如下：
    主  文
被告應給付原告新台幣壹佰零肆萬肆仟元及自民國九十五年一月
十三日起至清償日止，按週年利率百分之五計算之利息。
訴訟費用由被告負擔。
本判決第一項於原告以新台幣拾伍萬元供擔保後，得假執行。
被告以新台幣幣壹佰零肆萬肆仟元為原告供擔保後，免以假執行
。
    事實及理由
一、按訴狀送達後，原告不得將原訴變更或追加他訴，但擴張或
    減縮應受判決事項之聲明者，不在此限，民事訴訟法第255
    條第1項第3款定有明文。查本件原告起訴時原聲明(一)請求被
    告應給付原告新台幣（下同）300,000元及遲延利息；嗣於
    本件訴訟進行中擴張如其聲明(一)所示，核其所為訴之聲明變
    更均僅係單純擴張應受判決事項之聲明，核與上開規定相符
    ，應予准許。
二、本件原告起訴主張：兩造於民國92年8月16日簽定房屋買賣
    合約書，購買由被告興建位在桃園縣平鎮市○○路355巷2弄
    31號之4層樓預售屋1棟（下稱系爭房屋），並於同年12月23
    日完工後，即於93年4月20日完成交屋。詎交屋後，原告隨
    即陸續發現系爭房屋1至4樓之天花板雨天時會有漏水、室內
    牆壁有多處龜裂，並該龜裂處會有滲水或滲出鋼筋鏽蝕所生
    之黃水等瑕疵現象，原告乃寄發存證信函通知被告，限時內
    將系爭房屋之瑕疵為具體修復，惟仍未獲置理。嗣上開漏水
    、滲水及牆壁龜裂等瑕疵現象，業經台灣省建築師公會桃園
    縣辦事處鑑定屬實，並於95年5月3日製作鑑定報告書為證，
    且本件瑕疵之發生，已嚴重減損系爭房屋使用上之功能及經
    濟上之價值，顯然被告所為之給付，不符債之本旨。因本件
    被告所交付之系爭房屋有瑕疵，致原告受有損害，即應負債
    務不履行之不完全給付責任，而原告曾於93年度下旬起至94
    年止，已填寫了數十張修繕單，惟被告於其間僅係敷衍原告
    派員前來查看，或以變換維修負責人方式推拖，均未曾實質
    查看漏水原因，並為全面翻修具體修復，且系爭房屋之漏水
    、滲水等問題亦日趨嚴重，經原告請求補正，或因無法修復
    完成，或因被告拒絕補正，原告即得依民法第227條第1項準
    用第226條第2項規定，求被告負損害賠償責任。而系爭房屋
    之漏水及室內、樓梯間牆壁龜裂、滲水部分修復費用，經本
    件鑑定人依台灣省建築師公會建築鑑定及鑑估手冊之處理原
    則及標準估算為1,044,000元。再本件鑑定人為專業建築師
    ，對於建築結構、施工及相關法令相當純熟，並就系爭房屋
    之瑕疵情況，亦經實地勘查、測量後作成紀錄，始依上開估
    價原則及專業判斷作成鑑定，其鑑定過程及所得結論，並無
    任何瑕疵存在，應為可採。又因系爭房屋所生之上開瑕疵並
    非係由原告自行使用所致，而係被告施工不良所造成，故本
    件瑕疵發生原因確係可歸責於被告所致。如被告欲抗辯本件
    瑕疵係因非可歸責於己之事由所致者，依最高法院77年台上
    字第1962號判決意旨，就該非可歸責於己之事實仍應由被告
    負舉證責任。為此，爰依民法第227條第1項準用第226條第2
    項規定，提起本件訴訟，並聲明：(一)被告應給付原告1,044,
    000元，及自起訴狀繕本送達之翌日起至清償日止，按週年
    利率5%計算之利息。(二)願供擔保，請准為假執行之宣告。
三、被告則以：系爭房屋自93年4月20日點交予原告後，並無任
    何漏水、滲水等瑕疵情事發生。再原告提出之客戶修繕單，
    並非被告公司使用之修繕單。縱認系爭房屋有瑕疵發生，然
    原告於交屋後逾1年始主張，惟本件瑕疵究為不可抗力之自
    然災害，抑或係原告使用不當所致，均不無可能。又依民法
    第365條規定，原告未於點交後6個月內為本件瑕疵之主張，
    其請求權時效已罹於除斥期間而消滅。故系爭房屋被告已完
    全為物之交付及權利之移轉，並無不完全給付之情事。退步
    而言，縱本件瑕疵仍需由被告負責修復，惟按台灣省建築師
    公會桃園縣辦事處所製作鑑定報告書內之估價書分表上所估
    之修復費用過高，應以實際營建工程行，依施作之鷹架工程
    、油漆工程及泥作貼磚工程所作估價262,600元為適當等語
    ，資為抗辯，並聲明：(一)駁回原告之訴。(二)如受不利判決，
    願供擔保，請准宣告免為假執行。
四、本件原告起訴主張：兩造於92年8 月16日簽定房屋買賣合約
    書，購買由被告興建位在桃園縣平鎮市○○路355 巷2 弄31
    號之4 層樓預售屋1 棟（下稱系爭房屋），並於同年12月23
    日完工後，即於93年4 月20日完成交屋之事實，為被告所不
    爭執，並有原告提出之房屋買賣合約書影本一份、交屋證件
    清單影本一紙在卷可稽，故原告此部分之主張堪信為真實。
五、本件兩造爭執點在（一）系爭建物是否有瑕疵？（二）前開
    瑕疵是否可歸責於被告？（三）原告得請求之損害賠償數額
    ？茲分論如下：
  （一）系爭建物是否有瑕疵？
        原告主張：93年4 月20日完成交屋後，原告隨即陸續發
        現系爭房屋1 至4 樓之天花板雨天時會有漏水、室內牆
        壁有多處龜裂，並該龜裂處會有滲水或滲出鋼筋鏽蝕所
        生之黃水等瑕疵現象，業據原告提出客戶修繕單影本四
        紙及漏水等相片三十幀在卷可稽，被告雖否認有此瑕疵
        ，經查：經本院中壢簡易庭囑託台灣省建築師公會桃園
        縣辦事處就系爭建物鑑定是否有滲水、龜裂等瑕疵，鑑
        定結果共有二十七處滲水或龜裂，有台灣省建築師公會
        桃園縣辦事處95年5 月3 日第93221 號鑑定報告書一份
        在卷可稽。是原告主張系爭建物有滲水、龜裂等瑕疵應
        可採信。
  （二）前開瑕疵是否可歸責於被告？
        按在債務不履行，債務人所以應負損害賠償責任，係以
        有可歸責之事由存在為要件。故債權人苟證明債之關係
        存在，債權人因債務人不履行債務（給付不能、給付遲
        延或不完全給付）而受損害，即得請求債務人負債務不
        履行責任，如債務人抗辯損害之發生為不可歸責於債務
        人之事由所致，即應由其負舉證責任，如未能舉證證明
        ，自不能免責（參照最高法院82年度台上字第267 號判
        決要旨），本件被告無法舉證系爭建物瑕疵之發生不可
        歸責於被告，被告即應對系爭建物前揭瑕疵負損害賠償
        責任。且證人即前揭鑑定報告之鑑定人乙○○建築師到
        庭證稱：（？依照你們的經驗，這些瑕疵是使用的結果
        或是起造所產生的瑕疵）一般而言，是興建施工不足，
        才會有品質上的瑕疵。（？依你職業能否判斷漏水的情
        事原因）施工不良是占大部分等語。顯見系爭建物之滲
        水、龜裂等瑕疵是被告施工不良造成。故被告即應對系
        爭建物前揭瑕疵負損害賠償責任。
  （三）原告得請求之損害賠償數額多少？
        原告主張：本件系爭建物前揭瑕疵之修補費用共計1,
        044,000 元之情，經查：本件經送台灣省建築師公會桃
        園縣辦事處鑑定修補費用計1,044,000 元，有前揭鑑定
        報告一份在卷可證，是原告此部分之主張為有理由。
六、綜上所述，本件系爭建物有如上之瑕疵，並造成原告之損害
    ，被告復無法證明不可歸責於被告，是原告主張依不完全給
    付之法律關係，請求判決被告應給付原告新台幣壹佰零肆萬
    肆仟元，及自起訴狀繕本送達之翌日（即95年1 月13日）起
    ，至清償日止，按年息百分之五計算之利息，為有理由，應
    予准許。
七、原告陳明願供擔保，請求宣告執行，被告陳明願擔保免以假
    執行，經核均無不合，茲酌定相當之擔保金額，予以准許。
八、結論：本件原告之訴為有理由，依民事訴訟法第78條、第
    390 條第2項 第392條第2項，判決如主文。
中　　華　　民　　國　　96　　年　　1 　　月　　4 　　日
                  民事第一庭    法　官　吳爭奇
以上正本係照原本作成
如對本判決上訴，須於判決送達後20日內向本院提出上訴狀
中　　華　　民　　國　　96　　年　　1 　　月　　4 　　日
                                書記官　黃泰能
